最高法院刑事判決　　　　　　　　　　　　　　　八十八年度台上字第四八七三號
　　上　訴　人　甲○○
右上訴人因違反麻醉藥品管理條例案件，不服台灣高等法院高雄分院中華民國八十六
年八月二十一日第二審更審判決（八十六年度上更(一)字第二六一號，起訴案號：台灣
高雄地方法院檢察署八十四年度偵字第一四五八○、二四○○六號），提起上訴，本
院判決如左：
    主  文
原判決撤銷，發回台灣高等法院高雄分院。
    理  由
本件原判決認定上訴人甲○○於民國八十四年七月二十六日晚上十時許，在其承租之
高雄縣鳳山市○○街一四三巷二十二號康橋大飯店六一五室與楊昭陽（已判決確定）
非法吸用安非他命後，為籌措吸食費用，乃與楊昭陽共同基於犯意之聯絡，由甲○○
將所持有之安非他命毛重十五‧四公克交予楊昭陽，囑付楊昭陽以新臺幣（下同）一
萬元尋找買主，楊昭陽意圖販賣而非法持有上開安非他命後，於同月二十七日下午三
時許，將其中毛重三‧六公克留存外，餘毛重十一‧八公克之安非他命，在高雄縣鳳
山市○○路三○號四樓，交予有犯意聯絡之李寶順（已判決確定），囑尋找買主以壹
萬元出售。李寶順意圖販賣而非法持有上開毛重十一‧八公克之安非他命後，於同月
二十七日下午三時三十分許，攜該安非他命至高雄縣鳳山市○○路五甲平價中心尋找
買主時，為警當場查獲，並扣得上開安非他命，再於同日下午四時許，至高雄縣鳳山
市○○路三○號四樓查獲楊昭陽，並扣得安非他命毛重三‧六公克及夾鏈袋三只，又
於同日下午四時三十分許，在上開康橋大飯店六一五室查獲甲○○等情，因而撤銷第
一審不當之判決，仍論處上訴人共同意圖販賣而非法持有化學合成麻醉藥品罪刑，固
非無見。
按被告不利於己之陳述，雖得採為其他共同被告犯罪之證據，惟須無瑕疵可指，且就
其他方面調查足認與事實相符者，始足當之，即尚須具備補強證據，以補足其自白或
不利於己陳述之證明力，始得採為斷罪之依據。而所謂補強證據，則指除該自白或不
利於己之陳述本身之外，其他足資證明自白或不利於己之陳述所指之犯罪事實確具有
相當程度真實性之證據而言，雖其所補強者，非以犯罪事實之全部為必要，但亦須因
補強證據與自白之相互利用，本於推理作用，在客觀上足以使人對該犯罪事實獲得確
信之心證者，始足當之。若不為調查，而專憑此項供述據為其他共同被告犯罪事實之
認定，即與刑事訴訟法第一百五十六條第二項之規定有違。本件原判決無非以共同被
告李寶順警訊所供與共同被告楊昭陽於警、偵訊所供除重量供述不同外，其餘相符云
云，為認定上訴人有共同意圖販賣而持有安非他命之依據。然依原判決所引述李寶順
警訊之供述，其係供：「楊昭陽今（二十七）日十四時就拿兩大包安非他命到我朋友
住處，叫我幫他轉售，我就到鳳山市○○路五甲平價中心找看有沒有人想購買，當場
被警方臨檢查獲安非他命十一‧八公克」、「楊昭陽叫我售新台幣一萬元」等語（見
警訊卷第十六、十七頁），核其供述，除屬不利己之自白外，雖亦屬不利於楊昭陽，
但並未供及上訴人，尚非得視為不利於上訴人之供述證據，且嗣後均未供及被查獲之
安非他命與上訴人有關，於原審前審審理時曾供稱，楊昭陽並未說東西（即交付之安
非他命）來源（原審上訴卷第三十二頁），則李寶順之供述已不得資為上訴人不利認
定之證據。另依原判決所引楊昭陽之供述，其於警訊係供稱：「於八十四年七月二十
六日二十二時左右，我倆（指楊昭陽與甲○○）到高雄縣鳳山市○○○○街一四三巷
二十二號康橋大飯店六一五室，由甲○○承租，登記我的名字，然後他就將安非他命
二公克交給我本人，並叫我去找購買安非他命對象，看是否有人要買安非他命就販賣
給他，價錢要賣新台幣一萬元，……於八十四年七月廿七日十四時卅分，我帶安非他
命離開飯店要找看是否有人要購買安非他命對象，就在路上碰到李寶順」（見警訊卷
第十頁背面至第十一頁），於偵查中供稱：「甲○○將安非他命交給我賣，在八十四
年七月廿六日晚上在康橋飯店交給我，我在八十四年七月廿七日下午三點在李寶順女
朋友住處鳳山市○○路三號四樓交給他」等語（見偵查卷第十三頁），核其供述，係
屬不利己之自白外，亦屬不利於上訴人，因之依原判決所引李寶順、楊昭陽之上開供
述，除其二人均有不利己之自白，且自白得以互為補強證據外，尚有扣案之安非他命
可資佐證，自足為認定二人犯罪之證據，固無疑義，惟二人中僅楊昭陽稱安非他命係
由上訴人交給囑其販賣，李寶順並未提及上訴人，即二人之上開供述，就上訴人部分
並無可資互為補強者，況楊昭陽嗣後即改稱，上訴人叫其拿二公克去賣，因找不到買
主，於遇見李寶順時，拿其中之一公克與之換半成品二點七五公克，因而在其處被查
獲三點七五公克，並否認在李寶順身上扣得之安非他命係其所交給（第一審卷第五十
二頁反面、第八十頁、原審上訴卷第三十一頁反面、三十二頁、五十四頁反面、更(一)
卷第二十八頁正反面），其不利上訴人之供述亦非無瑕疵，除外，上訴人自始否認有
交安非他命予楊昭陽販賣，又其被查獲時，亦未扣有任何相關之證物可資為楊昭陽不
利供述之補強證據（見警訊卷第十九頁扣押筆錄），究楊昭陽之指訴是否與事實相符
，自尚待調查釐清，原審徒以李寶順、楊昭陽之上開供述資以為對上訴人論罪之依據
，揆諸首開說明，其採證難謂與證據法則無違。上訴意旨指摘原判決不當，非無理由
，應認原判決仍有撤銷發回之原因。
據上論結，應依刑事訴訟法第三百九十七條、第四百零一條，判決如主文。
中      華      民      國    八十八    年      九      月      二      日
                              最高法院刑事第二庭
                                  審判長法官  莊  來  成
                                        法官  呂  潮  澤
                                        法官  謝  俊  雄
                                        法官  白  文  漳
                                        法官  蘇  振  堂
      右正本證明與原本無異
                                              書  記  官
中      華      民      國    八十八    年      九      月      九      日
